臺灣嘉義地方法院民事判決
110年度嘉簡字第162號
原      告  劉嘉傑  
訴訟代理人  湯光民律師
            劉昆銘律師
複  代理人  林家弘律師
被      告  莊彩榕  

上列當事人間請求確認本票債權不存在事件，本院於民國111年6
月28日言詞辯論終結，判決如下： 
    主  文
確認被告持有如附表所示之本票，對原告之本票債權及利息債權
，均不存在。
被告不得執本院109年度司票字第1165號民事裁定為執行名義對
原告聲請強制執行。
訴訟費用新臺幣（以下同）53,470元由被告負擔。
    事實及理由
一、原告主張：被告原積欠原告新台幣(下同)260萬元，並簽有4
    紙本票為憑，詎料被告借款後拒不返還，於108年8月20日夥
    同黑道將原告強行押至被告家中並施以暴力，造成原告腦震
    盪，並脅迫原告簽發如附表所示之本票1紙（下稱系爭本票
    ）且不得再向被告請求上開260萬元借款，以及在系爭本票
    背面書寫：「原告同意180萬元債務以66萬元結清。」等語
    。復要求原告聯繫親友支付100萬元贖金，故原告請友人攜
    帶34萬元現金，被告始放原告離開（計算式：100萬元-66萬
    元=34萬元）。嗣被告將原告簽發之系爭本票向鈞院聲請本
    票裁定准許強制執行（109年度司票字第1165號裁定），
　　惟系爭本票係原告受被告脅迫而簽發，依民法第92條第1項
    規定，原告得撤銷簽立系爭本票之意思表示，且原告已對被
    告提起妨害自由刑事告訴。另被告於108年4月10日、108年8
    月12日間向原告借款共計185萬元，惟原告因與訴外人張偉
    欽間存有債權債務關係，故將對於被告之185萬元債權讓與
    予訴外人張偉欽，然被告於前案即本院109年度嘉原簡字第1
    3號與訴外人張偉欽間之確認債權不存在事件中，被告於該
    訴訟中從未就與原告間系爭530萬元債權債務提起主張抵銷
    之抗辯，僅於前案稱其對於原告之債務業已清償完畢云云，
    職此足徵，兩造之間顯然並未存有系爭530萬元之債權債務
    。系爭本票之債權自始不存在，被告自不得向原告主張系爭
    本票票據權利，爰依法提起本件訴訟，並聲明：(一)、確認
    被告持有以原告名義簽發如附表所示之本票，對原告之本票
    債權請求權及利息請求權均不存在。(二)、被告不得持本院
    109年度司票字第1165號本票裁定為執行名義對原告聲請強
    制執行。
二、被告則以：　　
(一)原告聲稱被告並未在前案當中主張抵銷抗辯，顯示兩造並不
    存在530萬元債務云云，並無理由：惟前案被告為張偉欽，
    並非原告，本無從主張抵銷抗辯，且被告事實上早已清償前
    案本票代表之債權，故在109年間起訴主張訴外人張偉欽所
    持前案本票所代表之債權不存在，於此前提下，被告無論如
    何均不可能以自己對於原告之債權充作抵銷手段，被告係真
    實清償前案本票，並無必要減少本案本票可請求之債權。
(二)原告為票據債務人，依據最高法院裁判意旨(102年度台上字
    第466號判決)，對於抗辯事應由負舉證責任，而原告迄今為
    止無法舉出任何實際證據證明其係遭強制而簽發系爭本票。
(三)系爭本票係因原告坦承曾提供網站名稱「卡利」賭博網站帳
    號、密碼供被告自行向網站下注，並從中抽取利潤。然被告
    贏得賭金系爭530萬元後，賭博網站經營者消失無蹤，被告
    要求原告應負起損害賠償責任，幾經商討，兩造基於和解之
    意思表示合致，由原告簽下系爭本票，作為負起損害賠償責
    任之方法。系爭本票所代表之債權，係源自損害賠償債權，
    且係透過雙方當事人意思表示合致所成立，原告如今反悔不
    願負起損害賠償責任，任意編造其遭到強暴脅迫方才簽發系
    爭本票云云，既無證據，更非真實，毫不可採。並答辯聲明
    ：原告之訴駁回。
三、本院之判斷：
(一)按確認法律關係之訴，非原告有即受確認判決之法律上利益
    者，不得提起之，民事訴訟法第247條第1項定有明文。所謂
    即受確認判決之法律上利益，係指法律關係存否不明確，原
    告主觀上認其在法律上之地位有不安之狀態存在，此種不安
    之狀態，能以確認判決將之除去者而言。被告持有原告所簽
    發如附表所示之本票，向本院聲請裁定准予對原告強制執行
    ，經本院核發109年度司票字第1165號裁定准許在案，業據
    本院調閱上開本票裁定事件卷宗核之屬實。原告主張系爭本
    票係因受被告脅迫而簽發，否認系爭本票債權之存在，兩造
    就系爭本票債權關係之存否既有不明，此等不安之狀態可經
    由確認判決予以除去，而有即受確認判決之法律上利益，原
    告自得提起本件訴訟。　　　　
(二)次按當事人主張有利於己之事實者，就其事實有舉證之責任
    ，但法律別有規定，或依其情形顯失公平者，不在此限，民
    事訴訟法第277條定有明文。又被詐欺或被脅迫而為意思表
    示者，依民法第92條第1項之規定，表意人固得撤銷其意思
    表示，惟主張被詐欺或被脅迫而為表示之當事人，應就此項
    事實負舉證之責任（最高法院44年台上字第75號判例意旨參
    照）。本件原告主張系爭本票係遭被告夥人脅迫而簽立，然
    為被告所否認，依舉證責任分配原則，原告應自應就此有利
    於己之事實負舉證責任，然原告迄今並未提出相關證據以實
    其說，且原告指控被告因脅迫原告簽發系爭本票而涉嫌妨害
    自由之刑事案件，已經檢察官以犯罪嫌疑不足為由，為不起
    訴處分確定此情，亦經本院依職權調取嘉義地檢署110年度
    偵字第6108號案卷核閱屬實，原告空言主張系爭本票係遭被
    告脅迫始簽立云云，實無足採。
(三)復按賭博為法令禁止之行為，其因該行為所生債之關係原無
    請求權之可言，除有特別情形外，縱使經雙方同意以清償此
    項債務之方法而變更為負擔其他新債務時，亦屬脫法行為不
    能因之而取得請求權（最高法院44年度台上字第421號裁判
    同此見解）。再按票據債務人不得以自己與發票人或執票人
    之前手間所存抗辯之事由，對抗執票人。但執票人取得票據
    出於惡意者，不在此限。無對價或以不相當之對價取得票據
    者，不得享有優於其前手之權利。票據法第13條、第14條第
    2項分別定有明文。析言之，票據乃文義證券及無因證券，
    票據上權利之行使，不以其原因關係存在為前提，惟在直接
    前後手之際，票據債務人仍得以自己與執票人間所存抗辯之
    事由對抗執票人，若非直接前後手，則需執票人取得票據係
    出於惡意、或係以無對價或以不相當之對價取得票據，票據
    債務人始得例外以自己與執票人前手所存抗辯之事由，對抗
    非直接前後手之執票人。票據法第14條所謂惡意或重大過失
    取得票據者，係指明知或可得而知轉讓票據之人，就該票據
    無權處分而仍予取得者而言。再票據行為為不要因行為，執
    票人不負證明關於給付之原因之責任，如票據債務人主張執
    票人取得票據係惡意或詐欺時，則應由票據債務人負舉證責
    任（最高法院52年度台上字第1987號、64年度台上字第1540
    號裁判同此看法）。查：原告主張系爭本票為其所簽發，惟
    其原因關係據被告抗辯是因原告提供網站名稱「卡利」賭博
    網站帳號、密碼供被告下注，並從中抽取利潤，後因被告贏
    得彩金後，賭博網站經營者消失無蹤，被告乃要求原告負起
    損害賠償責任，兩造基於和解之意思表示合致，由原告簽發
    系爭本票等情，有被告111年5月3日民事答辯狀(見本院卷第
    157至160頁）可考。依上，被告既明知原告因「賠償」被告
    所贏得賭博彩金之損失而簽發系爭本票，而賭博契約，又為
    法令之所禁止，且違反公序良俗，依民法第71條、第72條規
    定，其契約無效，原告因前開事由簽發系爭本票交付被告之
    本票債務自不存在，是被告取得系爭本票，係屬惡意取得，
    依票據法第14條第1項之規定，被告不得享有票據上之權利
    。
(四)綜上，原告訴請確認被告執有如附表所示原告簽發之系爭本
    票債權暨利息債權不存在，為有理由，應予准許。
(五)另查被告已就如附表所示之本票向本院聲請本票裁定，經本
    院以109年度司票字第1165號裁定准予強制執行確定等情，
    有原告提出的本院109年度司票字第1165號民事裁定影本為
    證（見本院卷第11頁），並經本院調閱系爭本票裁定卷宗核
    閱屬實，此部分之事實，堪信為真。又本票裁定既屬無確定
    判決同一效力之執行名義，則被告所持系爭本票裁定之執行
    力仍然存在，而被告就系爭本票之票據債權及利息債權請求
    權已不存在，業經本院認定如前，則系爭本票裁定之執行力
    已不復存在，被告自無從以之作為執行名義，向執行法院對
    聲請原告強制執行。從而，原告請求被告不得執系爭本票裁
    定為執行名義對原告聲請強制執行，即有理由，應予准許。
四、綜據上述，系爭本票雖係原告所簽發並為被告所持有，然原
    告既主張系爭本票之原因關係債權不存在，而原告簽發系爭
    本票係為處理被告因「卡利」賭博網站經營者逃匿，所受賭
    博彩金之損失而來，有如前述，則原告請求確認被告持有系
    爭本票，對原告之本票債權及利息均不存在，及請求被告不
    得持系爭本票裁定為執行名義對原告為強制執行，均為有理
    由，應予准許。
五、本件事證已臻明確，兩造其餘攻擊防禦方法，與本件判決結
    果，尚無影響，爰不逐一論述，附此敘明。
六、末按訴訟費用，由敗訴之當事人負擔；法院為終局判決時，
    應依職權為訴訟費用之裁判，民事訴訟法第78條、第87條第
    1項分別定有明文。查本件訴訟費用為53,470元（即第一審
    裁判費），應由敗訴之被告負擔。
中　　華　　民　　國　　111 　年　　7 　　月　　12　　日
                          臺灣嘉義地方法院嘉義簡易庭
                                  法　官　陳思睿
以上正本係照原本作成。
如對本判決上訴，須於判決送達後20日內向本庭（嘉義市文化路
308之1號）提出上訴狀（均須按他造當事人之人數附繕本）。如
委任律師提起上訴者，應一併繳納上訴審裁判費。
中　　華　　民　　國　　111 　年　　7 　　月　　12　　日
                                  書記官  周瑞楠
附表：
編號 發票日 票面金額 到期日 利息起算日 票據號碼 1 108年8月20日 5,300,000元 未記載 109年10月3日 WG0000000